臺灣高雄地方法院刑事判決　　　　　　 100年度侵訴字第86號
公　訴　人　臺灣高雄地方法院檢察署檢察官
被　　　告　潘武發
上列被告因妨害性自主罪等案件，經檢察官提起公訴（99年度偵
字第32481 號），本院判決如下：
    主  文
潘武發以強暴妨害人行使權利，處有期徒刑肆月，如易科罰金，
以新臺幣壹仟元折算壹日。
被訴強制猥褻部分無罪。
    事  實
一、潘武發於民國99年6 月4 日下午10時許，在高雄市○○區○
    ○路○○號○○○汽車旅館○○號房內，假借幫代號9901之
    成年女子（姓名年籍詳卷，下稱甲女）按摩之名義，當按摩
    至甲女腰部時，無故拉下甲女之外褲，甲女察覺有異而起身
    拒絕潘武發繼續按摩，並於下午10時30分許，向潘武發表示
    要離開，潘武發為阻止甲女離去，基於強制之犯意，伸手將
    甲女拉至床上，跨坐在甲女身上，甲女受驚而大聲尖叫，潘
    武發即以手摀住甲女之嘴巴，甲女猛力掙扎，衝出房間門口
    ，潘武發旋即跟上並在樓梯口與甲女拉扯，導致甲女右上臂
    瘀血3 ×1.5 公分，以此強暴方式妨害甲女離開○○○汽車
    旅館房間，嗣經甲女用力掙開潘武發箝制後即搭乘計程車離
    去。
二、案經甲女訴由高雄市政府警察局仁武分局報告臺灣高雄地方
    法院檢察署檢察官偵查起訴。
    理  由
壹、有罪部分：
甲、程序部分：
一、按被告以外之人於偵查中向檢察官所為之陳述，除顯有不可
    信之情況者外，得為證據。刑事訴訟法第159 條之1 第2 項
    定有明文。而所謂「顯有不可信」之情況，係指其不可信之
    情形，甚為顯著瞭然者，固非以絕對不須經過調查程序為條
    件，然須從卷證本身，綜合訊問時之外部情況，例如：是否
    踐行偵查中調查人證之法定程序，給予在場被告適當詰問證
    人之機會等情，為形式上之觀察或調查，即可發現，無待進
    一步為實質調查之情形而言，最高法院96年度臺上字第5684
    號判決意旨可資參照。查甲女之檢察官訊問筆錄，為被告潘
    武發以外之人於審判外之言詞陳述，然甲女於受訊問時先經
    檢察官告知具結之義務及偽證之處罰後命其具結，有其訊問
    筆錄及證人結文附卷，且形式上觀察其證述內容，並無誇大
    或顯與常情相違之顯不可信之情況，是依上開法條規定，得
    為證據，合先敘明。
二、次按被告以外之人，於檢察事務官、司法警察官或司法警察
    調查中所為之陳述，與審判中不符，如其先前所為之陳述經
    證明具有較可信之特別情況，且為證明犯罪事實存否所必要
    者，得為證據，刑事訴訟法第159 條之2 亦有明定。準此，
    被告以外之人於司法警察人員調查中所為之陳述，如於審判
    中已到庭證述，且與審判中之陳述相符時，則其前於警詢之
    陳述並不符合刑事訴訟法第159 條之2 有關傳聞例外之規定
    ，故不得作為認定本案犯罪事實有無之證據，即應以其於審
    判中之陳述作為證據。查甲女於警詢中之陳述，核與其嗣於
    本院審理中證述之情節並無實質上之不符，參照上開說明，
    其警詢中之陳述已無作為證據之必要，而無證據能力。
三、末按被告以外之人於審判外之言詞或書面陳述，除法律有規
    定者外，不得作為證據。又被告以外之人於審判外之陳述，
    雖不符前4 條之規定，而經當事人於審判程序同意作為證據
    ，法院審酌該言詞陳述或書面陳述作成時之情況，認為適當
    者，亦得為證據，刑事訴訟法第159 條第1 項、第159 條之
    5 第1 項定有明文。查本案以下引用之其餘被告以外之人於
    審判外之書面陳述，業經被告及檢察官於本院審理時同意作
    為證據，本院揆諸前開法條規定，並審酌前開言詞陳述作成
    時之情況，認為適當，自得作為證據。
乙、實體部分：
一、訊據被告固坦承以手摀住甲女嘴巴、將甲女壓在床上，及在
    樓梯口抓住甲女的手等事實，惟矢口否認有何強制之犯行，
    辯稱：甲女有躁鬱症，因甲女尖叫時以為甲女躁鬱症發作，
    怕吵到別人，所以才摀住甲女嘴巴，壓住甲女及拉住甲女的
    手是怕甲女發生危險云云。經查：
    (一)甲女與被告係鄰居關係，甲女於99年6 月4 日上午與其夫
      爭吵，即租用汽車欲搬至其臺南市之宿舍居住，甲女公公
      委請被告開車尾隨在後，經被告攔下甲女向其說明後，改
      由被告協助載運甲女及其行李至臺南市之宿舍，於同日下
      午7 時許，被告搭載甲女至○○○汽車旅館○○號房投宿
      ，並分別洗澡後，於同日下午10時許，被告提議並經甲女
      同意幫甲女按摩，從肩膀、背部按到腰部，於同日下午10
      時30分許，甲女大聲尖叫，被告摀住甲女的嘴巴，並將甲
      女壓在床上，經甲女掙脫離開房間，被告自後追上並在樓
      梯口拉住甲女的手，甲女因而受有右上臂瘀血3 ×1.5 公
      分，旋甩開被告後搭乘計程車離開○○○汽車旅館之事實
      ，業據甲女於本院審理時及檢察官訊問時具結證述（本院
      卷第15至19頁、偵卷第8 至11頁）明確，並有臺灣高雄地
      方法院檢察署法醫室99年6 月5 日99字第17號驗傷診斷書
      （警卷第11頁）1 份附卷，復經被告所坦認（警卷第1 至
      4 頁、偵卷第15至18頁、審侵訴卷第13頁、本院卷第20至
      21頁）在卷，堪以認定。
    (二)被告雖以前詞置辯，惟查：
      1.甲女於99年11月8 日檢察官訊問及本院100 年10月6 日
        審理時具結證稱：甲女本來以為被告只是載其至汽車旅
        館就會離開，沒想到被告留下來，還叫甲女去洗澡，被
        告洗完澡後只圍一條浴巾坐著喝酒吃零食，到晚上10時
        許，被告說想睡覺要抱著甲女才睡得著，甲女因其夫酒
        後曾掐其脖子，見被告飲酒而不敢拒絕，心想等被告睡
        著後趕快離開，而順從被告親吻及撫摸胸部，被告又拉
        甲女的手要去撫摸其生殖器，經甲女抽開手而沒有摸到
        ，被告接著說要幫甲女按摩，經甲女同意，被告從肩膀
        往下按，按到腰部時被告將甲女外褲拉下到大腿處要按
        摩臀部，甲女起身拒絕，被告表示不會再這樣要甲女繼
        續休息，隔不到半小時甲女要離開，被告將甲女拉到床
        上並跨坐在其身上，甲女尖叫，被告即摀住甲女嘴巴，
        甲女趁被告稍鬆手即離開房間，被告追到樓梯口抓住甲
        女的手造成瘀血，經甲女掙脫後衝到櫃檯叫計程車離去
        （本院卷第15至19頁、偵卷第8 至11頁）等語。是甲女
        明確指出因被告數次嘗試撫摸其私密部位，甲女心知有
        異，經拒絕並堅持要離開時，始遭被告以強暴方式壓制
        而欲阻止其離去乙情。
      2.被告雖辯稱其未曾親吻甲女、撫摸甲女胸部、試圖拉甲
        女的手去摸其生殖器，以及拉下甲女外褲至大腿處云云
        。惟查被告明知甲女係有夫之婦，且其與甲女前非熟識
        復無交情（見偵卷第15頁、第17頁），係受甲女公公之
        託始協助甲女搬家，是其搬完家並載甲女至○○○汽車
        旅館後，已完成甲女公公所託，為了避嫌，理應立即離
        開。然被告竟支付住宿費（警卷第4 頁），並在孤男寡
        女情況下仍留在房間，且自行入內洗澡，洗完後裸露上
        身、只穿內褲外面圍一條毛巾（偵卷第17頁），接著又
        藉口幫甲女按摩搥背而碰觸其肩膀、背部、腰部（偵卷
        第17頁），顯見被告實係藉由停留該處、僅穿少許衣物
        、藉機與甲女肢體接觸，逐步試探甲女有無與其進一步
        肢體接觸、甚至進行性行為之可能。是被告留在汽車旅
        館房間的目的，絕非其所稱之「等甲女睡醒再載甲女去
        牽機車」（偵卷第16頁），蓋甲女當晚無居住處所才投
        宿汽車旅館（偵卷第9 頁），如果被告要留在房間「等
        到甲女睡醒」，豈非整晚都要留在該處與甲女同宿；更
        何況汽車旅館多有代叫計程車之服務，甲女要離開汽車
        旅館非常方便，根本不需要被告留等接送，實際上甲女
        最後也是由汽車旅館櫃檯代叫計程車離開（本院卷第16
        頁背面），益見被告上開所辯實不足採。而被告的目的
        既然是想藉機試探甲女進而與其發生親密行為，則甲女
        所證稱之被告藉口「比較好睡」而親吻甲女、撫摸甲女
        胸部等上開行為，亦在情理之中，應可採信。
      3.然而，被告在辛苦幫忙搬家、已經給付住宿費、一再試
        探肢體接觸後，見甲女拒絕並執意離開，隨即拉住甲女
        跨坐壓制在床上、並於甲女尖叫時摀住嘴巴、甲女掙脫
        後還至樓梯口拉住甲女的手，其目的當然是為了以上開
        強暴方式阻止甲女離開房間，否則其整天的付出豈非轉
        眼成空。被告雖辯稱甲女歇斯底里亂叫怕吵到別人、怕
        發生危險才不讓甲女離開（偵卷第17頁），然而甲女實
        際上是因被告暴力壓制阻止其離開才恐懼尖叫，害怕再
        不離開會發生不測才勉力掙脫。何況被告如單純擔心甲
        女深夜離去會發生危險，大可出言勸告、阻止，或聯繫
        甲女家人協助，豈有跨坐壓制、強摀嘴巴及強拉致瘀血
        等對甲女使用強制力方式之必要。是被告上開所辯，實
        難以採信。
    (三)綜上所述，本案事證明確，被告之強制犯行堪以認定，應
      依法論科。
二、論罪科刑之理由：
    (一)核被告所為，係犯刑法第304 條第1 項之強制罪。被告拉
      住甲女手臂為其強暴阻止甲女離開房間之手段，因而致甲
      女受有右上臂瘀血之傷害，應認前揭傷害係被告強暴手段
      之當然結果，不另構成傷害罪，附此說明。
    (二)爰審酌被告並無前科，有臺灣高等法院被告前案紀錄表1
      份附卷可考，其因試探甲女有無與其發生親密行為未果，
      見甲女執意離開汽車旅館房間，為阻止甲女離開，竟以跨
      坐甲女身上壓制、以手摀住甲女嘴巴避免其呼救及強力拉
      扯甲女手臂等強暴方式，妨害甲女自由離去，致甲女受有
      右上臂瘀血，及犯後矢口否認，藉口避免甲女發生危險或
      吵到別人，難認其有何悔意，且迄未賠償甲女之損失，及
      被告國中肄業，現駕駛計程車為業等犯罪之動機、目的、
      手段、造成之損害及被告智識、生活情狀等一切情狀，量
      處如主文所示之刑，並諭知易科罰金之標準。
貳、無罪部分：
一、公訴意旨略以：被告基於強制猥褻之犯意，於99年6 月4 日
    下午10時5 分許，在○○○汽車旅館○○號房內，違反甲女
    之意願，強行擁抱甲女，並不顧甲女之反抗，仍將手伸入甲
    女之內衣撫摸胸部，復強行親吻甲女之嘴巴2 次，並欲強拉
    甲女之手撫摸其生殖器，嗣因甲女抽開自己之手，始未得逞
    。復被告又假借按摩之名，撫摸甲女之背部、腰部、臀部，
    並強行脫去甲女外褲撫摸其臀部，因認被告涉犯刑法第224
    條強制猥褻罪嫌。
二、按犯罪事實應依證據認定之，無證據不得認定犯罪事實，不
    能證明被告犯罪者，應諭知無罪之判決，刑事訴訟法第154
    條第2 項、第301 條第1 項分別定有明文。又刑事訴訟法第
    161 條第1 項規定：檢察官就被告犯罪事實，應負舉證責任
    ，並指出證明之方法。因此，檢察官對於起訴之犯罪事實，
    應負提出證據及說服之實質舉證責任。倘其所提出之證據，
    不足為被告有罪之積極證明，或其指出證明之方法，無從說
    服法院以形成被告有罪之心證，基於無罪推定之原則，自應
    為被告無罪判決之諭知，最高法院92年臺上字第128 號判例
    可資參照。
三、公訴人認被告涉有上開犯嫌，無非以被告之供述、甲女歷次
    指述、甲女指認被告之照片及臺灣高雄地方法院檢察署法醫
    室99年6 月5 日99字第17號驗傷診斷書各1 紙等為其論據。
四、訊據被告堅決否認有何強制猥褻之犯行，辯稱：其未親吻或
    撫摸甲女胸部，也沒有拉甲女的手去摸自己的生殖器，其幫
    甲女按摩是經過甲女的同意，沒有拉下褲子，也沒有按摩到
    臀部等語。
五、經查：
    (一)被告於當日晚上10時許，說想睡覺要抱著甲女才睡得著，
      而躺在床上抱住甲女，並將手伸入內衣內撫摸胸部，又說
      要親一下才睡得著而親吻甲女，繼而拉甲女的手要去撫摸
      其生殖器，經甲女抽開手而沒有摸到，被告接著說要幫甲
      女按摩，經甲女同意，被告從肩膀往下按，按到腰部時，
      被告將甲女外褲拉下到大腿處要按摩臀部，甲女起身拒絕
      等情，業據甲女於前揭檢察官訊問及本院審理時具結證述
      明確（本院卷第15至19頁、偵卷第8 至11頁）。觀諸甲女
      歷次證述情節前後一致，並無殊異之情，且其證述內容平
      實，復無誇大或與常情相違之處，再者甲女於案發當日始
      認識被告，被告復主動協助其搬家而表示善意，兩人當無
      仇隙不滿，甲女並無誣陷被告之必要，更無虛構事實損傷
      己身名節之可能。而被告當日在房間內停留數小時不願離
      開之目的即在試探能否與甲女發生進一步之親密關係已如
      前述，則被告於期間基於試探而對甲女藉機索吻、撫摸胸
      部及試圖拉甲女之手去撫摸自己的生殖器，並非難以想像
      。是甲女上開指述被告對其親吻、撫摸等節，應足採信。
    (二)本院經調查結果，認定被告上開行為時，難謂已認知其違
      反甲女之意願，或於甲女表示拒絕後仍繼續為猥褻行為，
      理由如下：
      1.按刑法強制性交罪，係以對於男女以強暴、脅迫、催眠
        術或其他違反其意願之方法而為性交為其構成要件。所
        稱「違反其意願之方法」，固不必達於使被害人不能抗
        拒之程度，但仍須具有妨害被害人之自由意志，違反被
        害人之意願而仍執意為之，始為相當。是否違反被害人
        之意願，自應從客觀之事實，如被害人曾否抵抗、是否
        試圖逃離、求救、是否曾以言詞或動作表示不同意與之
        性交等，並應綜合行為人及被害男女之年齡、體型、知
        識程度、精神狀態、時間、地點及其他因素等情狀，依
        社會一般觀念判斷之，最高法院98年度臺上字第434 號
        、97年度臺上字第4589號、96年度臺上字第6143號判決
        意旨可資參照。查被告親吻及撫摸甲女胸部時，是否違
        反甲女意願乙節，甲女於檢察官訊問及本院審理時證稱
        ：被告親吻及撫摸胸部時，甲女均表面上同意、順從，
        但實際上違反甲女的意願，只是怕被告對甲女不利，為
        了讓被告趕快睡著，方便逃離現場（偵卷第10頁、本院
        卷第17頁背面、第18頁背面）等語，是被告為上開行為
        時，甲女心中雖不情願，但擔心會遭受不利，故表面上
        同意、順從，而未以言語及行動表示反對、拒絕之意。
        至於為何表面上順從、同意，甲女證稱：「（問：你剛
        才說被告有撫摸你的胸部及親你的嘴巴，被告作這些事
        情時是否有經過你的同意？）我那時候能不同意嗎？【
        哽咽】因為我很怕酒醉的人會…【情緒波動致難以繼續
        陳述，經社工安撫後稱】因為我先生那時候也是喝酒醉
        後就會家暴，因為被告那時候有喝酒，他就說做了那些
        事以後就會比較好睡，然後我就順著他【拭淚】想等他
        睡著以後【啜泣】，才從汽車旅館離開啊。」（本院卷
        第17頁背面）等語。顯見被告當時雖未採取言語恐嚇或
        行動脅迫等強制手段，然甲女本身因前遭其夫酒醉後動
        粗，內心恐懼一旦不配合被告之要求，極可能會遭酒醉
        之被告傷害，始表面上佯裝順從、同意。然而甲女心中
        不情願但恐懼遭受傷害而配合，畢竟係其內心之想法，
        甲女既未以言語或行動表示，被告即無從得知甲女心中
        實際上是不情願的，而難認被告知悉違反甲女意願，仍
        故意為親吻及撫摸胸部等猥褻行為。此外，被告係以「
        比較好睡」為由要求親吻及撫摸胸部，查甲女年逾25歲
        並已結婚，依其正常成年人之智識，當知此係被告試探
        的藉口，並無因而受騙之可能，客觀上復非相當為違反
        甲女意願之方法。
      2.次按刑法第224 條所謂猥褻行為，係指姦淫以外有關風
        化之一切色慾行為而言。最高法院45年臺上字第563 號
        判例意旨可資參照。 
        (1)查被告拉住甲女之手欲撫摸其生殖器部分，甲女於本
          院審理時證稱：被告拉甲女的手要去摸被告的生殖器
          ，但甲女把手抽開，所以沒有摸到（本院卷第15頁背
          面、第18頁背面）等語。是甲女既然抽開手，沒有摸
          到被告的生殖器，被告也未再強拉其手去撫摸生殖器
          ，則難認此部分已為猥褻之行為。
        (2)另就被告為甲女按摩部分，甲女於本院審理時證稱：
          「（問：後來被告要幫你按摩時，有無經過你的同意
          ？）【啜泣】原本只是按摩肩部還…【哽咽】OK啊，
          只是…【哽咽】越按…【哽咽】越下面，就覺得…不
          對勁【泣不成聲】。」、「（問：被告有把你的外褲
          拉下來並按摩你的臀部？）嗯。（問：那個時候你有
          無阻止被告？）有啊，我就爬起來啊。」、「（問：
          你起身時，被告有無繼續撫摸你的臀部？）沒有，我
          起來的時候，他就說他不會再這樣了，就讓我繼續在
          那邊休息，他在旁邊休息【啜泣】。」（本院卷第17
          頁背面至第18頁）等語。是被告一開始提議幫甲女按
          摩時，係經甲女同意，且肩膀、背部及腰部為容易酸
          痛之部位，單純為按摩所需而接觸肩膀、背部及腰部
          ，尚非屬使人興奮產生性衝動之色慾行為。至於被告
          按摩到腰部後，拉下外褲想要按摩甲女臀部時，甲女
          即起身阻止被告，被告也就立刻住手沒有其他舉動，
          並未碰觸到甲女的臀部，是此部分亦無從認定被告已
          為何猥褻之行為。
六、綜上所述，被告親吻及撫摸甲女胸部之行為，固然違反甲女
    之真實意願，然甲女因過去個人之經驗，恐懼被告酒後遭拒
    會對其不利，而表面上配合、順從，是甲女行為及言語上既
    未為反對、拒絕之表示，被告能否知悉甲女實際上並無意願
    ，並非無疑。又被告以「比較好睡」為由要求親吻及撫摸胸
    部，客觀上亦非合於「違反意願之方法」。此外，被告雖曾
    拉甲女之手欲撫摸己身生殖器，然遭甲女抽開手，並未摸到
    ；另被告按摩至甲女腰部，拉下甲女外褲欲按摩其臀部時，
    經甲女起身拒絕，被告即未能碰觸其臀部，難認已為何猥褻
    行為。是公訴人所提出之證據，或其指出證明之方法，未能
    使本院之心證達到確信其為真實之程度，就被告是否涉犯強
    制猥褻犯行，仍有合理懷疑之存在，揆諸前揭法條及判例意
    旨，此部分自應為被告無罪判決之諭知。
、據上論斷，應依刑法第299 條第1 項前段、第301 條第1 項
    ，刑法第304 條第1 項、第41條第1 項前段，刑法施行法第
    1 條之1 ，判決如主文。
本案經檢察官周天畏到庭執行職務。
中    華    民    國   100    年    10    月    27    日
                  刑事第十二庭  審判長法  官  黃建榮
                                      法  官  陳川傑
                                      法  官  李貞瑩
以上正本證明與原本無異。
如不服本判決應於收受判決後10日內向本院提出上訴書狀，並應
敘述具體理由。其未敘述上訴理由者，應於上訴期間屆滿後20日
內向本院補提理由書（均須按他造當事人之人數附繕本）「切勿
逕送上級法院」。
中    華    民    國   100    年    10    月    27    日
                                      書記官  黃翔彬

中華民國刑法第304 條（強制罪）
以強暴、脅迫使人行無義務之事或妨害人行使權利者，處3 年以
下有期徒刑、拘役或3 百元以下罰金。
前項之未遂犯罰之。